臺灣臺中地方法院民事判決　　　　　　 94年度家訴字第217號
原　　　　告　甲○○
被　　　　告　乙○○
兼法定代理人　賴彥伶
上列當事人間否認子女事件，本院於民國九十四年九月十三日言
詞辯論終結，判決如下：
    主      文
確認被告乙○○非被告賴彥伶自原告受胎所生之婚生子。
訴訟費用由被告負擔。
    事實及理由
一、按關於認諾及訴訟上自認或不爭執事實之效力之規定，於否
    認子女之訴，不適用之。民事訴訟法第五百九十四條定有明
    文。本件被告賴彥伶雖聲明同意原告之訴，惟不生認諾之效
    力，自不得本於其認諾，為其敗訴之判決，先予敘明。
二、原告主張：原告與被告賴彥伶（原名賴麗芬，已於民國八十
    六年八月三十日更名）於八十年三月二十七日結婚，嗣八十
    四年三月十五日協議離婚。婚後被告賴彥伶自八十年六月間
    離家，此後原告與被告賴彥伶間即無同居之事實。嗣於八十
    一年七月十七日被告賴彥伶自訴外人丁○○受胎產下被告乙○○，惟因當時原告與被告賴彥伶間婚姻關係仍存續，致被
    告賴彥伶於八十六年九月四日申報被告乙○○之戶籍登記時
    ，被告乙○○仍依法被推定為原告之婚生子女，然事實上原
    告與被告乙○○間實無任何血緣關係，已如前述。又因原告
    與被告賴彥伶間自八十年六月起即無同居事實，且自雙方於
    八十四年三月十五日離婚後，被告賴彥伶即將戶籍自原告住
    處遷離，故原告遲至九十四年四月十五日欲代子女江孟壕（
    原告與再婚配偶所生）辦理戶口遷移時始發現上情，爰依民
    法第一千零六十三條提起本件訴訟等語。並聲明：如主文所
    示。被告未到庭爭執，亦未提出書狀作何有利於己之聲明或
    陳述。
三、得心證之理由：
（一）原告主張之事實，業據原告提出戶籍謄本二份及自白書、
      診斷證明書、中國醫藥大學附設醫院親子鑑定結果（均影
      本）各乙份為證。經依中國醫藥大學附設醫院對於被告乙○○與訴外人丁○○進行親子鑑定後之結果觀之，其記載
      ：「親子關係指數（ＣＰＩ）為4455.71286、親子關係概
      率（ＰＰ）為99.977562%，結論：根據ＤＮＡ標記之分析
      結果，無法排除丁○○與乙○○之親子關係」等情；及前
      揭診斷證明書亦記載：「經ＤＮＡ比對，丁○○（假定父
      親）與乙○○（小孩）之間，彼此血緣標誌穩合，應具親
      子關係」等語；復據證人即被告父親丙○○到庭證述略以
      ：原告與被告賴彥伶婚後同居未滿一年，被告賴彥伶即離
      家，且期間被告賴彥伶與訴外人丁○○有交往並發生性行
      為，但未同居；被告賴彥伶自離家後，迄至與原告離婚前
      ，均未返家與原告同居等語（本院九十四年九月十三日筆
      錄第二頁參照），揆諸證人丙○○係被告賴彥伶之父親，
      誼屬至親，且與被告賴彥伶間互動密切，其對於被告賴彥
      伶與原告間之婚姻狀況及彼此間是否有同居等事實，自知
      之甚稔，故證人丙○○上開證詞應值採信。被告賴彥伶到
      庭對上開事實亦不爭執。綜上，原告與被告乙○○間雖未
      進行血緣之鑑定，然否認子女訴訟，係確定該子女之真實
      身分，重在實質身分之調查，故鑑定當事人間之血緣關係
      ，並非推翻子女婚生推定之唯一方法，況被告乙○○與訴
      外人丁○○間經進行血緣鑑定，確實無法排除其等間具有
      親子關係，是審酌上開事證，足認被告乙○○實非被告賴
      彥伶自原告受胎所生，原告之主張，堪信為真實。
（二）按從子女出生日回溯第一百八十一日起至第三百零二日止
      ，為受胎期間；妻之受胎，係在婚姻關係存續中者，推定
      其所生子女為婚生子女。前項推定，如夫妻之一方能證明
      妻非自夫受胎者，得提起否認之訴。但應於知悉子女出生
      之日起，一年內為之，民法第一千零六十二條第一項、第
      一千零六十三條定有明文。上開民法之規定，即屬婚生推
      定之規定，欲否認婚生推定者，僅得由夫妻之一方依民法
      第一千零六十三條第二項之規定提起否認子女之訴，在夫
      妻之一方提起否認子女之訴得有勝訴之確定判決前，無論
      何人皆不得為反於婚生推定之主張（最高法院七十五年臺
      上字第二０七一號判例著有明文）。查被告賴彥伶受胎生
      下被告乙○○，在其與原告婚姻關係存續中，依法應推定
      被告乙○○為原告之婚生子女。然被告賴彥伶受胎懷有被
      告乙○○時，並未與原告同居，即非自原告受胎，已如前
      述。而原告於九十四年四月十五日代子女江孟壕辦理戶籍
      遷移時，始知悉被告乙○○出生之事實，準此，原告於知
      悉被告乙○○出生之日起一年內即九十四年八月十日提起
      本件訴訟，有起訴狀在卷可憑，核未逾一年之法定期間。
      因而，原告提起本件否認子女之訴，揆諸前開法律規定，
      為有理由，應予准許。
四、訴訟費用負擔的依據：民事訴訟法第七十八條、第八十五條
    第一項前段。
中　　華　　民　　國　　94　　年　　9 　　月　　27　　日
                  家事法庭           法　官　陳學德
以上為正本係照原本作成
如對本判決上訴須於判決送達後廿日內向本院提出上訴狀
中　　華　　民　　國　　94　　年　　9 　　月　　27　　日
　　　　　　　　　　　　　　　　　　　書記官
